臺灣板橋地方法院民事判決　　　　　　 100年度親字第63號
原　　　告　黃聖
訴訟代理人　秀蕊律師
被　　　告　黃進成
　　　　　　王黃素貞
　　　　　　蔡黃素女
　　　　　　黃進發
上列當事人間請求確認親子關係不存在事件，本院於民國100年
10月20日言詞辯論終結，判決如下：
    主      文
確認原告黃聖（男、民國17年6 月14日生）與被告黃進成（男
、民國44年6 月19日生）、王黃素貞（女、民國50年12月20日生
）、蔡黃素女（女、民國54年2 月7 日生）、黃進發（男、民國
62年4 月4 日生）間之親子關係不存在。
訴訟費用由被告負擔。
    事      實
甲、原告方面：
一、聲明：如主文所示。
二、陳述：
（一）原告黃聖現年83歲，年幼約5 、6 歲時因被牛牴傷，身
      心智力發展遲緩，身材瘦小，智商、理解能力欠佳，不識
      字，出生後一直都待在彰化鄉下，終生幫人養牛換取三餐
      ，未婚亦未曾育有子女，偶受兄長接濟，方得維持生活。
      目前原告年老無依並罹患睪丸癌，兄長過世後生活更加困
      難，衣食堪憂，幸賴北部遠親暫時協助，現居住並設籍於
      台北市士林區○○○路○ 段285 巷73號2 樓，由遠親就近
      照顧，惟依原告目前現狀，實無法維持生活及就醫所需。
（二）原告於民國99年2 月間為申請低收入戶補助，而託他人調
      取其戶籍謄本，經他人告知其戶籍謄本上有配偶黃林桂花
      之記載，且黃林桂花及其與他人所生子女黃進成、王黃素
      貞、蔡黃素女、黃進發即被告四人則登記為原告之子女，
      因此戶籍上之不實記載，致原告無法申請低收入戶補助，
      生活陷於困境，實有提起本件訴訟之必要。
（三）被告四人之母親黃林桂花，曾在原告小時候由長輩招作童
      養媳，惟原告自小即有身心智力發展遲緩情狀，黃林桂花
      於年約十幾歲時即不願待在原告家，而自行離家出走。原
      告與黃林桂花從未結婚，黃林桂花並非原告之配偶，且二
      人無男女情誼，未曾共組家庭，又原告與被告四人素不相
      識，被告四人應係黃林桂花與他人所生，並利用原告不識
      字、智力不足，而偷偷辦理虛偽結婚登記。
（四）綜上，被告四人實非原告之親生子女，為釐清原告與被告
      四人間有無親子關係，實有確認身分之必要，爰依法提起
      本件訴訟，求為判決如訴之聲明。
三、證據：提出戶籍謄本10件、行政院衛生署中央健康保險局臺
    北業務組全民健康保險重大傷病核定審查通知書1 紙、臺北
    市立聯合醫院婦幼院區診斷證明書1 件及親緣鑑定報告書3
    件為證。
乙、被告黃進成方面：
一、聲明：同意原告之請求。
二、陳述：
（一）被告四人確非原告所生，從未見過原告，亦未曾與其共同
      生活。被告四人之生父係王來福，現已過世，被告等自小
      即與生父共同居住在雲林縣土庫鎮後埔里167號。
（二）被告四人之母親黃林桂花係童養媳，很早即離開原告家裡
      ，於生下被告等人後，曾向原告要求退出戶籍，惟為原告
      所拒絕。黃林桂花與原告並未舉辦結婚之公開儀式，不知
      彼等於何時登記結婚。
（三）原告與被告四人之母親黃林桂花之結婚證書係偽造的，黃
      林桂花在結婚證書記載日即38年7 月5 日以前，已經離開
      原告家裡，並無偷偷辦理虛偽結婚登記之情事。
（四）對於臺北市立聯合醫院婦幼院區診斷證明書及親緣鑑定報
      告書，無意見。被告黃進成、王黃素貞、蔡黃素女已經鑑
      定與原告無血緣關係，應可證明被告黃進發與原告亦無血
      緣關係。
丙、被告王黃素貞、蔡黃素女方面：
    被告王黃素貞、蔡黃素女經本院通知未於最後言詞辯論期日
    到場，惟據其等以前到場所作之聲明及陳述列述如下：
一、聲明：同意原告之請求。
二、陳述：
（一）被告四人確非原告所生，從未見過原告，亦未曾與其共同
      生活。被告四人之生父係王來福，現已過世，被告等自小
      即與生父共同居住在雲林縣土庫鎮後埔里167號。
（二）被告四人之母親黃林桂花係童養媳，很早即離開原告家裡
      ，於生下被告等人後，曾向原告要求退出戶籍，惟為原告
      所拒絕。黃林桂花與原告並未舉辦結婚之公開儀式，不知
      彼等於何時登記結婚。
丁、被告黃進發方面：
    被告黃進發經本院合法通知，未於言詞辯論期日到場，亦未
    提出任何書狀否認或爭執原告之主張。
戊、本院依職權向彰化縣埔心鄉戶政事務所函調原告黃聖與被
    告四人之母親黃林桂花申辦結婚登記時之戶籍紀錄及結婚證
    書。
    理        由
一、被告王黃素貞、蔡黃素女經合法通知，未於最後言詞辯論期
    日到場，被告黃進發則經合法通知，未於言詞辯論期日到場
    ，均查無民事訴訟法第386 條各款所列情形，爰依原告之聲
    請，由其一造辯論而為判決，合先敘明。
二、按「確認法律關係之訴，非原告有即受確認判決之法律上利
    益者，不得提起之；確認證書真偽或為法律關係基礎事實存
    否之訴，亦同。前項確認法律關係基礎事實存否之訴，以原
    告不能提起他訴訟者為限」，民事訴訟法第247 條第1 項、
    第2 項定有明文。茲原告與被告等間之親子關係是否存在，
    為定兩造間有無扶養、繼承等法律關係之基礎，故原告自得
    依該條規定提起一般確認之訴。
三、原告主張其於99年2 月間為申請低收入戶補助，而託他人調
    取其戶籍謄本，經他人告知其戶籍謄本上有配偶黃林桂花之
    記載，且黃林桂花及其與他人所生子女黃進成、王黃素貞、
    蔡黃素女、黃進發即被告四人則登記為原告之子女之事實，
    業據原告提出兩造及黃林桂花之戶籍謄本等件為證，並為被
    告黃進成、王黃素貞、蔡黃素女所不爭執，且觀之上開兩造
    及黃林桂花之戶籍謄本背面所載申請核發戶籍謄本之時間，
    其上確實記載「中華民國99年2 月26日」，足認原告之主張
    為事實。
四、原告主張被告四人之母親黃林桂花，曾在原告小時候由長輩
    招作童養媳，惟黃林桂花於年約十幾歲時即不願待在原告家
    ，而自行離家出走，原告與黃林桂花從未結婚，雙方並無實
    質上之婚姻關係之事實，業經被告黃進成、王黃素貞、蔡黃
    素女自認無訛，且經本院依職權向彰化縣埔心鄉戶政事務所
    函調原告黃聖與被告四人之母親黃林桂花申辦結婚登記時
    之戶籍紀錄及結婚證書之結果，該結婚證書上所載舉行結婚
    典禮之日期為「38年7 月1 日」，此有上開戶政事務所100
    年8 月3 日函暨所附戶籍資料及結婚證書影本等件在卷可稽
    。再者，被告四人之母親黃林桂花於38年7 月1 日即上開舉
    行結婚典禮日期以前即已離開原告家，此業據原告陳明在卷
    ，並為被告黃進成所自認。準此，堪認原告與黃林桂花實際
    上應未曾舉行結婚典禮，彼等之婚姻關係應自始不成立。
五、原告主張其與被告黃進成、王黃素貞、蔡黃素女於本件審理
    期間前往臺北市立聯合醫院婦幼院區進行親子ＤＮＡ血緣關
    係比對試驗，結果顯示可排除原告與被告黃進成、王黃素貞
    、蔡黃素女等人之親子關係之事實，已為被告黃進成所自認
    ，並有原告提出之臺北市立聯合醫院婦幼院區診斷證明書1
    件及親緣鑑定報告書3 件在卷可參。準此，經上開科學鑑定
    之結果，並參酌本院調查之結果，既可認定排除原告與被告
    黃進成、王黃素貞、蔡黃素女之親子血緣關係，自堪認原告
    主張其非被告之生父等情，要屬真實，堪以採信。
六、從而，本件被告既非其生母黃林桂花於與原告之實質婚姻關
    係存續中自原告受胎、分娩所生，而係黃林桂花與第三人所
    生，兩造間並無任何血緣關係，原告據以請求確認其與被告
    間之親子關係不存在，於法洵屬有據，應予准許。
七、據上論結，本件原告之訴為有理由，爰依民事訴訟法第385
    條第1 項前段、第78條，判決如主文。
中    華    民    國    100    年   11    月    11    日
                  家事法庭   法  官  郭光興
以上正本證明與原本無異。
如對本判決不服，應於收受判決後20日內向本院提出上訴狀。
中    華    民    國    100    年   11    月    14    日
                             書記官  簡維萍